ACORDAO-COMPLETO-2348024

ACÓRDÃO DE RELAÇÃO

ACÓRDÃO DE RELAÇÃO 670/2019 ATA 9/2019 - PLENÁRIO

Acórdão 670/2019-TCU-Plenário
	Considerando que os autos tratam de representação, com proposta de adoção de medida cautelar, formulada pela Secretaria do TCU no estado de Goiás (peças 1 e 5) , acerca de possíveis irregularidades ocorridas na Tomada de Preços 3/2018, promovida pela Prefeitura Municipal de Itaguaru/GO, relacionadas à adoção de critérios restritivos à competitividade.
	Considerando que conheci da representação, por meio de despacho datado de 21/12/2018, e deferi o pedido de concessão de medida cautelar, sem oitiva prévia, bem como determinei as oitivas da prefeitura e da empresa declarada vencedora, alertando, ainda, a prefeitura quanto à possibilidade de o TCU vir a determinar a anulação dos atos decorrentes do certame caso houvesse indicativo de elementos que caracterizem afronta às normas legais e/ou a possibilidade de ocorrência de prejuízos à Administração. 
	Considerando que a Prefeitura Municipal de Itaguaru/GO, em resposta à oitiva, informou que a Tomada de Preço 3/2018 foi anulada visando o resguardo do interesse público, já que o julgamento do mérito poderia se alongar perante o TCU e ensejar a perda do recurso financeiro oriundo do acordo.
	Considerando, ainda, que a prefeitura publicou o Edital de Tomada de Preço 001/2019 (processo 139/2019) , datado de 28/1/2019, com valor estimado de R$ 545.032,53 (mesmo montante anterior) , no qual, segundo exame sumário da unidade instrutora, foram excluídas as exigências impugnadas, resultando em maior concorrência e maior desconto obtido no certame.
	Considerando, por fim, a conclusão da unidade instrutora pela necessidade de ciência à prefeitura sobre as impropriedades/falhas relatadas, identificadas na Tomada de Preços 3/2018, para que sejam adotadas medidas internas com vistas à prevenção de ocorrência de outras semelhantes, a despeito da eliminação das exigências restritivas no mencionado Edital de Tomada de Preço 001/2019.
	Os Ministros do Tribunal de Contas da União ACORDAM, por unanimidade, em considerar prejudicada, por perda de objeto, a cautelar referendada pelo item 9.1 do Acórdão 47/2019-TCU-Plenário, e em adotar as medidas a seguir:
1. Processo TC-Processo 042.089/2018-2 (REPRESENTAÇÃO) 
	1.1. Entidade: Município de Itaguaru - GO
	1.2. Relator: Ministro Bruno Dantas
	1.3. Representante do Ministério Público: não atuou
	1.4. Unidade Técnica: Secretaria do TCU no Estado de Goiás (Sec-GO) .
	1.5. Representação legal: não há.
	1.6. dar ciência à Prefeitura Municipal de Itaguaru/GO sobre as seguintes impropriedades/falhas identificadas na Tomada de Preços 3/2018, para que sejam adotadas medidas internas com vistas à prevenção de ocorrência de outras semelhantes:
1.6.1. exigência, para fins de habilitação econômico-financeira, de: (i) índice de liquidez geral maior ou igual a 2,5; (ii) índice de liquidez corrente maior ou igual a 4,5; (iii) grau de solvência maior ou igual a 2,5, o que afronta o § 5º do art. 31 da Lei 8.666/1993 e a jurisprudência do TCU (exemplos: Acórdão 5372/2012-TCU-Segunda Câmara; Acórdão 4606/2010-TCU-Segunda Câmara; Acórdão 2365/2017-TCU-Plenário) ;
1.6.2. exigência cumulativa, para fins de habilitação econômico-financeira, de capital social/patrimônio líquido mínimo e de garantia da proposta, garantia esta que deveria ser registrada na prefeitura até o terceiro dia útil anterior ao certame, o que afronta o § 2º do art. 31 da Lei 8.666/1993 e a jurisprudência do TCU (exemplos: Acórdão 710/2018-TCU-Plenário; Acórdão 447/2018-TCU-Plenário; Súmula TCU 275) ;
1.6.3.  exigência, para fins de habilitação técnica, de comprovação de que haja engenheiro civil no quadro permanente da empresa e que os atestados de capacidade técnica sejam apresentados em nome deste profissional, o que afronta a jurisprudência do TCU (exemplo: Acórdão 1084/2015-TCU-Plenário; Acórdão 373/2015-TCU-Plenário) ;
1.6.4. exigência, para fins de habilitação técnica, de visita técnica em data única e/ou obrigatoriedade da visita técnica ao local das obras (objeto não complexo) e que esta deveria ser realizada pelo responsável técnico da empresa, detentor dos atestados de capacidade técnica que seriam apresentados na fase de habilitação do certame, bem como o ônus por parte da empresa em arcar com os custos de deslocamento do funcionário municipal designado para o acompanhamento da visita, o que afronta a jurisprudência do TCU (Acórdão 7982/2017-TCU-Segunda Câmara; Acórdão 3291/2014-TCU-Plenário; Acórdão 1215/2014-TCU-Primeira Câmara; Acórdão 2361/2018-TCU-Plenário; Acórdão 2835/2016-TCU-Plenário) .
	1.7. arquivar o presente processo.

Município de Itaguaru - GO

BRUNO DANTAS

não há.

Não atuou

REPRESENTAÇÃO (REPR)

Secretaria do TCU no Estado de Goiás (Sec-GO).